臺灣高等法院刑事判決
110年度交上易字第58號
上  訴  人  
即  被  告  吳端偉




上列上訴人即被告因公共危險案件，不服臺灣宜蘭地方法院109
年度交易字第323號，中華民國109年12月28日第一審判決（起訴
案號：臺灣宜蘭地方檢察署109年度偵字第6867號），提起上訴
，本院判決如下：
    主  文
上訴駁回。
    事  實
一、甲○○於民國109年11月8日下午3、4時許，在宜蘭縣南澳鄉某
    農莊內飲用啤酒、洋酒等酒類，竟基於酒後駕駛動力交通工
    具之犯意，仍於該日晚間10、11時許駕駛車牌號碼000-0000
    號自小客貨車行駛於道路，嗣因酒後注意力及反應均降低，
    且不熟悉路況，因而撞及宜蘭縣○○鄉○○路0000號旁之產業道
    路護欄，車輛並卡在該處，嗣經警據報到場處理，發現甲○○
    身上有酒味，乃於翌日即同年月9日凌晨零時37分許，對甲○
    ○進行呼氣酒精濃度測試，測得其吐氣所含酒精濃度達每公
    升0.37毫克，始悉上情。
二、案經宜蘭縣政府警察局蘇澳分局報請臺灣宜蘭地方檢察署檢
    察官偵查起訴。
    理  由
壹、證據能力方面
一、按被告以外之人於審判外之言詞或書面陳述，除法律有規定
    者外，不得作為證據，刑事訴訟法第159條第1項固定有明文
    ；惟被告以外之人於審判外之陳述，雖不符同法第159條之1
    至第159條之4之規定，而經當事人於審判程序同意作為證據
    ，法院審酌該言詞陳述或書面陳述作成時之情況，認為適當
    者，亦得為證據，同法第159條之5第1項亦定有明文。經查
    ，本判決所引用之被告以外之人於審判外之陳述，固均屬傳
    聞證據，惟上訴人即被告甲○○就前揭審判外陳述均表示同意
    具有證據能力（見本院卷第51頁）；而檢察官亦表示上開證
    據均有證據能力（同上卷頁）。本院審酌上開證據製作時之
    情況，尚查無違法不當及證明力明顯過低之瑕疵，亦認為以
    之作為證據應屬適當，爰逕依刑事訴訟法第159條之5第1項
    規定，認前揭證據均例外有證據能力。
二、本判決所引用之其餘文書證據及證物，並無證據證明係公務
    員違背法定程序所取得，亦無顯有不可信之情況，且經本院
    於審理期日合法調查，該等證據自得作為本案裁判之資料。
貳、實體方面
一、認定犯罪事實所憑證據及理由
  ㈠被告於109年11月8日下午3、4時許，在宜蘭縣南澳鄉某農莊
    飲用啤酒、洋酒等酒類，仍於該日晚間10、11時許駕駛車號
    000-0000號自小客貨車行駛於道路，嗣撞及宜蘭縣○○鄉○○路
    0000號旁之產業道路護欄，該車並因而卡在該處，嗣經警據
    報到場處理，發現被告身上有酒味，乃於翌日即同年月9日
    凌晨零時37分許，對被告進行呼氣酒精濃度測試，測得其吐
    氣所含酒精濃度達每公升0.37毫克之事實，業據被告於警詢
    、偵查、原審及本院審理時所坦認（見警卷第1至3頁、偵卷
    第12頁及反面、原審卷第24頁、本院卷第50頁），並有道路
    交通事故當事人酒精測定紀錄表、宜蘭縣政府警察局舉發違
    反道路交通管理事件通知單影本、道路交通事故現場圖、道
    路交通事故調查報告表㈠、㈡、道路交通事故現場照片等件在
    卷可稽（見警卷第6、9、12至15、17至22頁）。準此，已堪
    認被告確有駕駛動力交通工具而有吐氣所含酒精濃度達每公
    升0.25毫克以上情形之事實。
　㈡對於被告辯解的判斷：
　⒈被告矢口否認犯行，辯稱：⑴被告於案發當日下午3、4時許雖
    有飲酒，但於該日晚間10時多許，心想酒退了，才開車要回
    家，然車子一開出農莊，因天雨且沒有路燈、月光，視線極
    度不佳，才不慎於倒車時撞及護欄，且因被告手機沒電，只
    好跑回農莊求救，後因跑得太喘，口乾舌燥，才隨手拿取農
    莊桌上別人沒喝完的啤酒喝，求救完畢後即返回車輛處，後
    來別人來救援，仍無法拖動車輛，被告只好打電話報警，警
    察聞到被告的酒味，便對被告實施酒測，但被告下午雖有喝
    酒，但濃度應該很淡了，所以被告認為警方測得之酒精濃度
    應該是被告再度回農莊時喝的。被告在警詢中未提及返回農
    莊再度飲酒的事，是因當時狀況緊急，在需要救援之慌亂情
    形下，才會忘記求救途中口渴飲酒的小事。⑵按照正常狀況
    ，被告從下午3、4時許喝酒，至晚間10時多許駕車離開，酒
    精應該已經完全退掉，不可能測出那麼高。如果被告真的酒
    後駕車，也不可能自己打電話給警察云云。
　⒉然依下列說明，被告之辯解顯不足採信：　
    ⑴被告於原審審理時自承於警詢時之精神狀況很清楚，且亦
      未於查獲過程或警詢時向員警提及其車禍後有再度飲酒等
      情（見原審卷第24、26頁）；又依被告於警詢時所供：（
      問：你最後飲酒時間、地點為何？飲用何種酒類？）我是
      109年11月8日15時許開始喝酒，我喝一瓶啤酒、一杯野葛
      ，大約16時許飲用完畢，飲用地點就在老柯農莊，因為有
      露營活動，我是活動攤商，活動結束收攤小喝一點而已等
      語（見警卷第2、3頁）。可知員警在警詢時已明確問及被
      告「最後飲酒」之時、地，衡諸一般通常經驗，倘若被告
      確有於車禍後再度飲用啤酒之事，依其當時精神狀況既屬
      清醒，並非處於泥醉或精神混亂之情況，且觀其對於員警
      詢問之問題，亦能逐一具體回答且應答切題，究其言談間
      核無重大乖離現實、答非所問或離題之處，對於案發過程
      復能明確記憶、清晰回想及詳細描述說明，足徵其於行為
      時仍具有相當認知、判斷之能力，自會將此對其極為有利
      之情事告知員警，實不可能完全忘卻而隻字未提。參以被
      告前於103年間，即因酒後駕車之公共危險案件，經臺灣
      臺北地方法院以103年度交簡字第1411號判決判處罪刑確
      定在案，有本院被告前案紀錄表在卷可按，是被告前既有
      酒後駕車遭法院判處罪刑之偵審經驗，倘若其自認酒退，
      已無酒後駕車之情況下，自無再於本案駕車肇事後又任意
      飲酒，而使警方起疑查緝之理，故殊難想像被告會僅為求
      解渴，即又飲酒，此實屬違背一般常人之舉措。是以，被
      告徒執上揭⒈⑴所示情詞為辯，無非係事後臨訟杜撰之詞，
      要無足取。
　　⑵酒精濃度之測試，受限於受測者飲用酒類之多寡、酒類所
      含酒精濃度高低、酒類本身之良莠、受測試者之體質、代
      謝能力等諸多變數之影響，自會因各項變數條件之差異，
      而呈現各種不同之測試結果，故被告辯稱其從下午3、4時
      許喝酒，至晚間10時多許駕車離開，酒精應該已經完全退
      掉，不可能測出那麼高云云，無非僅係其個人主觀臆測之
      詞，自不足為採。又依一般常情，被告縱使有主動報警一
      事，亦與其是否確有酒後駕車無必然之關聯，自不得徒執
      其有主動報警，即遽謂其無酒後駕車之情事。是以，被告
      徒執上揭⒈⑵所示情詞為辯，容屬事後卸責之詞，亦無足取
      。
　㈢調查證據與否之說明：　
　　按刑事訴訟法所稱依法應於審判期日調查之證據，係指與待
    證事實有重要關係，在客觀上顯有調查必要性之證據而言，
    其範圍並非漫無限制，必其證據與判斷待證事實之有無，有
    具關聯性，得據以推翻原判決所確認之事實，而為不同之認
    定，若僅枝節性問題，或所證明之事項已臻明確，或就同一
    證據再度聲請調查，自均欠缺其調查之必要性，未為無益之
    調查，無違法可言（最高法院108年度台上字第3903號判決
    意旨參照）。被告雖聲請以其所提之兩個時間點及施測方式
    ，分別測試其酒精濃度為何，欲以證明警方所測得之酒精濃
    度，乃係其於車禍後求救時飲酒所致云云（見本院卷第31、
    51、74頁）。然查，被告所提之時間點、施測方式等，均為
    被告單方面之陳述，是否即為案發當時之客觀條件，本不無
    疑義；況依被告所提，亦無法得出確切施測之時間點、飲酒
    數量、酒類良莠及所含酒精濃度多寡等條件，且目前距案發
    時已逾5個月，各種主、客觀狀況亦可能有所不同，則在此
    種情況下，自難透過被告所聲請之施測方式，精準重現案發
    時之狀況，即無足推翻本案所認定之事實，欠缺調查之必要
    性，故本院爰未予無益之調查。
　㈣綜上所述，足徵被告所辯各節俱無足取，是以本件事證已臻
    明確，被告之犯行應堪認定。　　　 　　　
二、論罪之說明
　　核被告所為，係犯刑法第185條之3第1項第1款之駕駛動力交
    通工具而有吐氣所含酒精濃度達每公升0.25毫克以上情形罪
    。
三、上訴駁回之理由
　㈠原審經詳細調查後，本於相同見解，以被告犯罪之事證明確
    ，因而適用刑法第185條之3第1項第1款、第41條第1項前段
    、第42條第3項前段、刑法施行法第1條之1第1項之規定，並
    審酌被告前有毒品、公共危險案件之犯罪科刑紀錄，素行非
    佳，竟不知悔改，又再犯本案，而本件已係其第2次酒後駕
    車之公共危險犯行，且飲酒後不應駕駛車輛及酒後駕車對自
    身及其他用路人之危險性，更已透過政令宣導及媒體不斷報
    導，被告明知其危險性，猶漠視自身安危及公眾安全，心存
    僥倖，仍駕駛車輛上路，更見缺乏尊重其他用路人生命、身
    體、財產安全之觀念，再參以被告吐氣所含酒精濃度達每公
    升0.37毫克，且係被告酒後駕車撞及路旁護欄而肇事，雖實
    際上未造成其他車輛駕駛人死傷之嚴重結果，但對行車安全
    已生相當危害，所為實有不該，其犯後又飾詞狡辯，態度難
    認良好，暨其自陳從事網頁及平面設計、須扶養其母及2名
    未成年子女、其子患有憂鬱症、家庭經濟狀況勉持之生活狀
    況及高職畢業之智識程度等一切情狀，酌情量處被告有期徒
    刑3月及併科罰金新臺幣（下同）5萬元，並諭知易科罰金及
    易服勞役之折算標準均以1千元折算1日等旨。經核原審認定
    事實及適用法律均無不合，量刑亦屬妥適。　　　
　㈡準此，被告上訴否認犯行，而以前揭辯解指摘原判決不當。
    惟其否認犯罪之辯解均不足採信，俱如前述，是其上訴為無
    理由，應予駁回。　
據上論斷，應依刑事訴訟法第368條，判決如主文。
本案經檢察官吳志成提起公訴，被告提起上訴後，由檢察官邱美
育、羅松芳到庭執行職務。
中　　華　　民　　國　　110 　年　　4 　　月　　21　　日
　　　　　　　　　刑事第九庭  審判長法　官  潘翠雪
　　　　　　　　　　　　　　　　　  法　官  陳俞婷
　　　　　　　　　　　　　　　　　  法　官  陳信旗
以上正本證明與原本無異。
不得上訴。
                                    書記官  董佳貞
中　　華　　民　　國　　110 　年　　4 　　月　　21　　日
附錄本案論罪科刑法條全文：
刑法第185條之3
    駕駛動力交通工具而有下列情形之一者，處二年以下有期徒
    刑，得併科二十萬元以下罰金：
　　一、吐氣所含酒精濃度達每公升零點二五毫克或血液中酒精
        濃度達百分之零點零五以上。
　　二、有前款以外之其他情事足認服用酒類或其他相類之物，
        致不能安全駕駛。
　　三、服用毒品、麻醉藥品或其他相類之物，致不能安全駕駛
        。
　　因而致人於死者，處三年以上十年以下有期徒刑；致重傷者
    ，處一年以上七年以下有期徒刑。
　　曾犯本條或陸海空軍刑法第五十四條之罪，經有罪判決確定
    或經緩起訴處分確定，於五年內再犯第一項之罪因而致人於
    死者，處無期徒刑或五年以上有期徒刑；致重傷者，處三年
    以上十年以下有期徒刑。